【裁判字號】    90,簡上,62
【裁判日期】    900606
【裁判案由】    給付買賣價金
【裁判全文】
臺灣彰化地方法院民事判決  九十年度簡上字第六二號
    上  訴  人  欣侑實業股份有限公司
    法定代理人  甲○○
    訴訟代理人  乙○○
    被  上訴人  源大營造有限公司
    法定代理人  丙○○
右當事人間請求給付買賣價金事件，上訴人對於中華民國八十九年十二月六日本院北
斗簡易庭第一審判決（八十九年度斗簡字第二八九號）提起上訴，本院判決如左：
    主      文
上訴駁回。
第二審訴訟費用由上訴人負擔。
    事      實
甲、上訴人方面：
一、聲明：(一)原判決廢棄。(二)上開廢棄部分，被上訴人應給付上訴人新台幣（下同）
    二十五萬二千六百二十元及自支付命令送達被上訴人之翌日起至清償日止，按年
    息百分之五計算之利息。(三)第一、二審訴訟費用由被上訴人負擔。
二、陳述：除與原判決記載相同者，茲引用者外，補稱：
  (一)訴外人翁能通係代被上訴人向上訴人訂貨，並非以翁能通之名義訂貨，此從被上
    訴人持有上訴人開立之發票，並持之報稅，即可知兩造應係買賣契約之當事人。
  (二)又被上訴人若否認其有向上訴人叫貨，則其應於收受上訴人所開立之發票時，表
    示反對之意思表示，但其並未為反對之意思表示，顯然已默示承認翁能通為其代
    理人，此已構成表現代理，被上訴人自應負授權人之責任。再若被上訴人未透過
    翁能通叫貨，則何以翁能通會要上訴人開立以被上訴人為抬頭之發票，因若翁能
    通叫貨，則抬頭應為翁能通，而非被上訴人。
  (三)被上訴人係自八十八年十月起向上訴人進貨，直至八十九年五月止，共一百二十
    萬餘元，至今尚欠系爭貨款未付。
三、證據：除引用原審所提出之證據外，補提：客戶出貨日報表一件、送貨單三冊（
    以上均為影本）等為證。
乙、被上訴人方面：
一、聲明：如主文所示。
二、陳述：除與原判決記載相同者，茲引用者外，補稱：
  (一)被上訴人發包工程予翁能通後，所有款項七百多萬元均已支付予翁能通；又被上
    訴人從未支付任何款項給上訴人，亦未在任何單據上簽名，因此，被上訴人與上
    訴人間並無買賣關係存在。
  (二)又被上訴人支付款項予翁能通後，他應開立發票給被上訴人，但翁能通卻拿上訴
    人之發票予被上訴人。
三、證據：除引用原審所提出之證據外，補提支付憑單三件、現金支出傳票三張、郵
    政國內匯款執據一張、統一發票六張、契約書一件（以上均為影本）為證。
丙、本院方面：依職權向勞工保險局查詢翁能通有無在被上訴人公司投保之紀錄。
      理    由
甲、程序方面：
被上訴人受合法通知，未於言詞辯論期日到場，核無民事訴訟法第三百八十六條所列
    各款情形，爰依上訴人之聲請，由其一造辯論而為判決。
乙、實體方面：
一、本件上訴人起訴主張：訴外人翁能通係被上訴人公司之工地負責人，其於八十九
    年四月分至同年六月間，以被上訴人公司之名義，代理被上訴人公司向上訴人購
    買預拌混凝土數批，用以施作被上訴人向台灣鐵路局嘉義工務段承包之嘉義圍牆
    工程，金額合計二十五萬二千六百二十元，詎上訴人向被上訴人請求付款時，被
    上訴人竟拒絕給付，爰依買賣之法律關係，請求被上訴人應給付上訴人二十五萬
    二千六百二十元及自支付命令狀繕本送達翌日起至清償日止，按週年利率百分之
    五計算之利息云云。被上訴人則以：其係將向台灣鐵路局嘉義工務段所承包之工
    程發包予訴外人翁能通施作，並非被上訴人將系爭工程發包予上訴人，故本件向
    上訴人購買預拌混凝土之人係訴外人翁能通，上訴人自應向翁能通請求貨款；又
    被上訴人已將全部款項支付予翁能通，並未支付任何款項予上訴人，是兩造間顯
    無買賣關係存在；再被上訴人未在上訴人交貨之任何單據上簽收，亦難以統一發
    票上之記載即認定係被上訴人向上訴人進貨等語資為抗辯。
二、上訴人主張訴外人翁能通於八十九年四月至同年六月間向其進貨預拌混凝土數批
    ，合計二十五萬二千六百二十元，用以施作被上訴人向台灣鐵路局嘉義工務段承
    包之嘉義圍牆工程乙節，業據其提出統一發票影本三件為證，復為被上訴人所是
    認，此部分事實，應堪信為真正。
三、又上訴人主張訴外人翁能通係被上訴人公司之工地負責人，翁能通於右揭時間代
    理被上訴人向上訴人購買系爭預拌混凝土，兩造係買賣契約之當事人云云；惟此
    為被上訴人所否認，且查(一)訴外人翁能通於八十八、八十九年間，並無在被上訴
    人公司加保（勞工保險）之紀錄，此有勞工保險局九十年四月十六日保承字第一
    ００六一七一號函附卷可稽，是被上訴人抗辯翁能通非為其公司之工地負責人乙
    節，尚屬可採。至上訴人主張翁能通係被上訴人公司之工地負責人等情，並未能
    舉證以實其說，自難予採信。(二)按代理人於代理權內，以本人名義所為之意思表
    示，直接對本人發生效力，民法第一百零三條第一項定有明文。又受任人本於委
    任人所授與之代理權，以委任人名義與他人為法律行為時，固直接對委任人發生
    效力，若受任人以自己或第三人之名義與他人為法律行為，則對於委任人不生效
    力，其委任人與法律行為之他造當事人間，自不發生何等法律關係，最高法院二
    十二年上字第三二一二號判例參照。本件被上訴人既否認與訴外人翁能通間有任
    何委任與上訴人間訂立契約之行為，而上訴人復未能舉證證明被上訴人與翁能通
    間有何代理關係存在（證人翁能通行方不明，無法到庭證述），依上開說明，亦
    不足以認定被上訴人應依代理之規定負本人之責任。(三)再上訴人雖提出客戶出貨
    日報表一件、送貨單三冊（以上均為影本）主張系爭買賣契約之本人確為被上訴
    人云云；惟查：上開證件資料中有關被上訴人公司名稱之記載均由上訴人以打字
    之方式填載，並無任何被上訴人公司簽章之任何資料留在其上，且送貨單三冊上
    客戶之簽章，亦均由翁能通以個人名義在其上簽名，並未附載代理之旨於其上，
    更足以證明系爭買賣契約係存在於上訴人與翁能通之間，而非存在於兩造間。(四)
    另上訴人提出其開具之統一發票影本三紙上之買受人雖均記載為被上訴人公司，
    且被上訴人係自訴外人翁能通處取得，並持之報稅之事實，固為兩造所是認；惟
    貨物買賣之轉賣人，亦有不自行開立統一發票予後手買受人，而請前手直接開立
    以後手買受人為買受人之統一發票，再將發票交付後手買受人之情事，是尚難單
    憑被上訴人收受上訴人開立統一發票之事實，即認兩造間確有實際買賣關係存在
    ；況從被上訴人確能提出其與翁能通就系爭工程簽訂之合約，而上訴人無法提出
    其與被上訴人間所簽訂之契約以觀，益見被上訴人抗辯其與上訴人間並無合約關
    係，尚屬可採。是上訴人此部分主張即無從採信。
四、再上訴人抗辯被上訴人收受上訴人所開立統之一發票時，明知出貨者係上訴人，
    竟未為反對之意表示，顯然已默示承認翁能通之行為，應已構成表現代理云云。
    經查：按由自己之行為表示以代理權授與他人，或知他人表示為其代理人而不為
    反對之表示者，對於第三人應負授權人之責任。但第三人明知其無代理權或可得
    而知者，不在此限，民法第一百六十九條定有明文。又民法第一百六十九條所謂
    知他人表示為其代理人而不為反對之表示者，以本人實際知其事實為前提，其主
    張本人知此事實者，應負舉證之責，最高法院六十八年台上字第一０八一號判例
    亦著有明文。本件系爭買賣契約係存在於上訴人與翁能通之間，此已如前述；且
    亦不得以上訴人所交付予被上訴人之統一發票即推定翁能通與上訴人交易時，係
    以被上訴人之代理人自居；是翁能通既非以被上訴人代理人之名義與上訴人為交
    易行為，則本件自無表現代理之適用。上訴人此部分所辯亦於法不合。
五、綜上所述，本件上訴人主張其與被上訴人間有買賣關係存在之事實，即無足採，
    而被上訴人抗辯其非買賣契約之當事人，應屬可採。從而，上訴人依據買賣關係
    ，訴請被上訴人應給付買賣價金二十五萬二千六百二十元及自支付命令送達被上
    訴人之翌日起至清償日止，按年息百分之五計算之利息，為無理由，不應准許。
    原審為上訴人敗訴之判決，並無不合。上訴意旨指摘原判決不當，求予廢棄改判
    ，為無理由，應予駁回。
六、據上論結，本件上訴為無理由，依民事訴訟法第四百三十六條之一第三項、第四
    百六十三條、第三百八十五條第一項前段、第四百四十九條第一項、第七十八條
    ，判決如主文。
中      華      民      國    九十      年      六      月      六      日
                                    民事第三庭
~B審判長法官  何志通
~B法      官  陳弘仁
~B法      官  李進清
右為正本係照原本作成。
不得上訴。
~B法院書記官  簡茂村
中      華      民      國    九十      年      六      月      六      日


司法院資訊處製作；財團法人民間司法改革基金會備份。
